臺灣高雄地方法院民事判決　　　　　　　　　　　　九十一年度婚字第一○六九號
　　原　　　告　甲○○○
　　被　　　告　乙○○○○
右當事人間離婚事件，本院判決如左：
    主    　文
准原告與被告離婚。
訴訟費用由被告負擔。
    事    　實
甲、原告方面：
一、聲明：求為判決如主文所示。
二、陳述：兩造婚後初尚和睦，育有二男一女，均已滿二十歲。惟自民國八十二年起
　　兩造感情交惡，被告於八十二年五、六月間擅自盜領原告之存款後，即攜子張簡
　　水鏡無故離家，並於八十五年八月五日將戶籍遷往高雄縣大寮鄉○○村○○路五
　　十六之二號六樓，被告無故離家未履行與原告同居之義務已達九年，兩造間現已
　　毫無感情可言，為此爰依民法第一千零五十二條第一項第五款、同條第二項，提
　　起本件訴訟。
三、證據：提出戶籍謄本二件、大寮鄉農會交易明細表一件為證，並請求訊問證人張
　　簡水鏡、張簡政一、林瑞榮。
乙、被告方面：
一、聲明：原告之訴駁回。
二、陳述：被告雖曾領取大寮鄉農會之存款，惟該存款係被告賺得之金錢，被告自有
　　權領取。被告於八十二年間曾返回屏東娘家半年，俟即返家，嗣於八十五年間始
　　正式與原告分居，被告乃因經常與原告吵架，並受原告毆打，始有離家之舉等語
　　。
三、證據：請求訊問證人張簡水鏡。
    理    　由
一、原告主張兩造係夫妻，被告於八十二年間未經原告同意，擅自自原告於大寮鄉農
　　會所設立帳戶內領取存款，復於八十五年間將戶籍遷出，與原告分居等事實，據
　　原告提出戶籍謄本及大寮鄉農會交易明細表各一件為證，復為被告所不爭執，佐
　　以證人張簡水鏡、張簡政一、林瑞榮到庭亦證稱，兩造感情不睦，自八十五年間
　　即分居迄今，恐無復合之可能等語，有本院九十一年九月二十七日言詞辯論筆錄
　　可稽，堪認原告前開主張為真實。
二、按民法第一千零五十二條第二項規定：「有前項以外之重大事由，難以維持婚姻
    者，夫妻之一方得請求離婚。但其事由應由夫妻之一方負責者，僅他方得請求離
    婚」，係屬關於夫妻請求裁判離婚事由之概括規定，其目的在使夫妻請求裁判離
    婚之事由較富彈性，是夫妻間苟已發生足使「婚姻難以維持之重大事由」，縱不
    符同條第一項所列各款情形，自仍得依上開第二項規定訴請離婚。又難以維持之
    重大事由，於夫妻雙方就該事由均須負責時，應比較衡量雙方之有責程度，僅責
    任較輕之一方，得向責任較重之他方請求離婚，如雙方之有責程度相同，則雙方
    均得請求離婚，以符公平，且符合民法第一千零五十二條第二項規定之立法目的
    。經查：兩造婚後即時常因細故而終日吵嚷不休，進而拳腳相向，未見夫妻應有
    之關懷憐愛之情，二人感情已生破綻，迄八十二年間被告未經原告同意即擅自領
    取大寮鄉農會之存款，更導致二人嫌隙日深，婚姻互信之基礎已經動搖，即至兩
    造到庭應訊，夫妻互諒之情誼於法庭上更絲毫無存，顯見兩造自八十五年分居迄
    今，非但未能稍彌感情之破綻，反致情感裂隙日增，兩造再無與對方共同生活之
    意願。被告固辯稱係因不堪原告長年毆打始行離家云云，惟據證人張簡水鏡到庭
    證稱：兩造同住時一吵架原告就會出手毆打被告，有時被告會受傷，八十五年間
    ，由於伊與原告所有爭執，原告將伊趕出家門，伊始邀被告一起遷出原告住處等
    語，有本院九十一年九月二十七日言詞辯論筆錄在卷足憑，被告對上開證詞復不
    爭執，足見被告前雖受原告毆打，仍能勉為其難的與原告共同維持婚姻生活，但
    八十五年間被告乃自行離家，非遭原告驅離，被告前開辯解尚難全部採信。本院
    審酌，原告於婚姻關係存續中毆打被告，致兩造婚姻互愛、互信之基礎動搖，自
    可歸責，惟被告擅自自大寮農會提款之行為，對婚姻關係中互信基礎之動搖，不
    可謂無影響，嗣被告逕與兩造之子張簡水鏡離家，對原告之生活不置聞問，亦有
    失為人妻子之職分，尚難謂被告就婚姻破綻之所生無可歸責，是認兩造就婚姻破
    綻所生之有責程度均同，雙方均得請求離婚。既兩造因長期分居之故，感情基礎
    盡失，就經營夫妻共同生活所需之忠誠、互信、互諒、相互扶持等基礎復已蕩然
    無存，客觀上已達動搖夫妻共同生活，致其喪失維持婚姻意欲之程度，從而原告
    依民法第一千零五十二條第二項規定訴請判決離婚，於法並無不合，應予准許。
    又原告依據民法第一千零五十二條第二項訴請離婚，既經本院准許，則原告所請
    求之其他離婚事由，本院自無庸加以審酌，併予敘明。
據上論結，本件原告之訴為有理由，依民事訴訟法第七十八條，判決如主文。
中　　　華　　　民　　　國　　　九十一　　　年　　　十　　月　　十一　　日
                                臺灣高雄地方法院家事法庭
~B法　　　官　廖家陽
右為正本，係照原本作成。
如不服本判決，應於送達後廿日內，向本院提出上訴狀並表明上訴理由，如於本送達
前提起上訴者，應於判決送達後十日內補提上訴理由書（須附繕本）。
中　　　華　　　民　　　國　　　九十一　　　年　　　十　　月　　十一　　日
~B法院書記官　周美
